臺灣臺中地方法院刑事判決　　　　　　 95年度交訴字第136號
公　訴　人　臺灣臺中地方法院檢察署檢察官
被　　　告　乙○○
選任辯護人　林正和律師
上列被告因公共危險等案件，經檢察官提起公訴（95年度偵字第
12652號），本院判決如下：
    主    文
乙○○無罪。
    理    由
一、公訴意旨略以：被告乙○○於民國94年12月7日凌晨0時35分
    許，駕駛車牌號碼B2-4981號自用小客車，沿臺中市○○○
    路，由東往西方向行駛，駛至臺中市○○○路與大德街交會
    路口前時，應注意車前狀況，並隨時採取必要之安全措施，
    而依當時天候、路況、視距，並無不能注意之情事，詎被告
    並未注意甲○○倒臥在進化北路之情形，猶貿然駕駛其上開
    自用小客車越過甲○○倒臥之路面，甲○○因受被告所駕駛
    上開自用小客車撞擊、輾壓，致甲○○受有頭部外傷併臉部
    多處撕裂傷、雙側肋骨骨折併血與氣胸、胸椎骨折併下肢癱
    瘓、腹部鈍挫傷併肝臟第二級撕裂傷等傷勢之傷害。被告竟
    於肇事後逃逸，駛離現場，繼續前行，為其他車輛駕駛人發
    現後，其他駕駛人追及被告所駕駛車輛，並質問被告後，被
    告駕駛其自用小客車返回臺中市○○○路與大德街交會路口
    前，向到場處理之臺中市警察局第二分局警員陳述車禍經過
    後，為警查獲。而甲○○經送醫急救後，仍因傷勢嚴重，受
    有肋骨性陳舊骨折、下肢癱瘓、氣切手術後無法言語等傷勢
    之重傷害等語，因認被告涉犯刑法185條之4肇事逃逸罪、同
    法第284條第1項後段過失致重傷罪等罪嫌。
二、按犯罪事實應依證據認定之，無證據不得認定犯罪事實；又
    不能證明被告犯罪者，應諭知無罪之判決，刑事訴訟法第
    154條第2項、第301條第1項分別定有明文。而認定不利於被
    告之事實須依積極證據，茍積極證據不足為不利於被告事實
    之認定時，即應為有利於被告之認定，更不必有何有利之證
    據，又事實之認定，應憑證據，如未能發現相當證據，或證
    據不足以證明，自不能以推測或擬制之方法，為裁判基礎，
    且認定犯罪事實所憑之證據，雖不以直接證據為限，間接證
    據亦包括在內，然無論直接或間接證據，其為訴訟上之證明
    ，須於通常一般之人均不致於有所懷疑，而得確信其為真實
    之程度者，始得據為有罪之認定（最高法院30年上字第816
    號、40年臺上字第86號、76年臺上字第4986號判例要旨可資
    參照）。
三、公訴人認被告涉犯肇事逃逸、過失致重傷等罪嫌，無非係以
    ：證人丙○○於偵查中之證述、卷附之被害人甲○○之診斷
    證明書、道路交通事故調查表等資為論據。訊據被告堅詞否
    認有何肇事逃逸、過失致重傷之犯行，辯稱：伊當時原本係
    駕駛在內側車道，看到車道前方有1臺機車，伊就將車子往
    外快車道切，當時是有輾到東西，伊以為是機車碎片，所以
    就繼續往前開。開了約50公尺，有1臺白色的車子追上來，
    告訴伊，伊輾到人了，伊就馬上返回現場，返回現場時，警
    方已到場處理了等語。經查：
(一)、就過失致重傷部分：
１、就被害人甲○○所受傷害部分：
(1)、被害人甲○○因發生車禍事故，於94年12月7日凌晨0時54分
    許急診入院，被害人受有雙肺氣血胸挫傷、多處肋骨骨折、
    多處撕裂傷等傷害，經就診詳細治療後發現被害人受有頭部
    外傷併臉部多處撕裂傷、雙側肋骨骨折併血胸與氣胸、胸椎
    骨折併下肢癱瘓、腹部鈍挫傷併肝臟第二級撕裂傷等傷害乙
    節，有中國醫藥大學附設醫院94年12月7日中市衛字第35 號
    、94年12月8日中市衛字第35號診斷證明書各乙紙、病歷資
    料乙份在卷可參。
(2)、證人丙○○於偵查中結證稱：94年12月7日凌晨，伊駕駛計
    程車沿進化北路行駛，從永新街轉入進化北路直行，到學士
    路口時，看到前面有1臺車，那臺車行進中有震動的情形，
    該發生震動的車輛在伊的車輛前方30公尺左右。有1臺白色
    喜美的車和發生震動的那輛車並排，震動車輛是在最內側車
    道行駛，白色喜美轎車是在他右方，接下來伊看到白色喜美
    那輛車去追那臺發生震動的車輛。伊經過震動的那個地點，
    由震動地點右側經過，在慢車道上行駛，伊看到震動地點有
    1個人縮在那裡，機車也有在那裡，機車是倒在地上的。發
    生震動時，伊沒有看清楚事故路段有1個人，是發生震動後
    ，伊經過事故路段才知道是1個人。在車身震動前，可以看
    到前面倒著1部機車，當時有路燈，但是光線不明亮等語（
    見偵查卷第20、22、23頁）；於本院審理時結證稱：94年12
    月7日夜間，伊有經過本件車禍現場。當天的路燈照明情形
    還好，可以看得清楚路況。伊在偵查中曾說被告車身震動之
    前，伊沒有看到路上有異物所述是實在的。當時伊距離被告
    車輛約10幾部車的距離，伊之所以沒有看到異物，是因為伊
    前方有車子擋住，所以看不到。後來伊行經本件肇事地點時
    ，經過的時候才看到是人躺在地上，被告輾過之前伊沒有看
    到，伊忘記是因為被告的車子擋住，還是那臺白色的車子擋
    住，所以才沒看到，但是在被告輾過去之後，伊經過的時候
    才發現那是1個人等語明確（見本院95年10月13日審理筆錄
    ）。又證人即本案承辦員警張元哲於本院審理時結證稱：本
    件交通事故現場圖，是由伊製作的。當時是勤務中心通報，
    所以伊才到場處理。警卷第46頁編號4388的照片是伊拍攝的
    ，機車的前輪因為撞擊安全島有內縮，所以車輪與車身距離
    變短等語（見本院95年11月24日審理筆錄）。且被告於警詢
    、偵查及本院審理時均陳稱：伊行經本件事故地點時，被害
    人所騎乘之機車已倒在內側車道等語。復參以本件事故地點
    在安全島處有刮擦痕0.5公尺、被害人所有之右腳鞋、拉鍊
    拉柄、左腳鞋、血跡及擦地痕0.6公尺，分別遺落、分布在
    外車道（近分道路線）及分道線上，有臺中縣警察局95年11
    月29日中市警交字第0950108190號函暨所附具之道路交通事
    故現場圖、現場照片在卷可參（見本院審理卷第124至150頁
    ），顯見被告在駕駛車輛行經本件事故地點前，被害人騎乘
    機車因不明原因撞擊安全島，致機車傾倒在事故地點之內側
    車道靠近安全島處，被害人則倒臥在內側車道與外側車道分
    道線處。
(3)、經本院送法務部法醫研究所鑑定結果認：傷者甲○○受傷時
    似有酒精中毒達中、高度酩酊醉意，主要傷害主要在第2、3
    胸椎區、腹部肝臟挫傷及頭皮挫裂傷。頭顱骨若遭輾壓應有
    顱骨碎裂，若僅有頭皮刮離而無顱骨骨折，較支持為局部輾
    壓、擠壓而無輪胎完全輾壓之可能事實。腹部組織較軟，若
    有輾壓常導致軟組織間擠壓出血明顯，且不易僅有肝臟局部
    挫裂傷，故支持為擠壓而為輪胎完全輾壓之事實。胸椎第2
    、3椎區有移位性骨折，研判：若為傷者仰躺正面輪胎輾壓
    ，極易傷及心臟併同肋骨骨折及肺臟挫傷，由傷者王員心臟
    無損傷，且經急救胸管插管後，復原迅速，支持無胸前輾壓
    之事證；若為傷害俯躺，輪胎由背面輾壓則可造成第2、3胸
    椎骨骨折脫位，並導致肋骨壓迫性骨折，並使肋骨碎片穿刺
    入肺臟，造成血胸及氣胸之可能，以上支持有背部遭完全輾
    壓之可能性。甲○○為機車騎士，車禍前飲用酒精達中、高
    度酩酊醉意，似騎機車摔到致遭後行自用小客車輾擠壓背部
    受傷之可能。輾壓背部之特徵，支持背部有遭輾壓之可能性
    。王員所受之傷均為較雙稱性之胸部（雙側血、氣胸）、椎
    骨骨折等不支持為騎車摔倒、撞擊時，可能造成之傷勢，有
    該所96年2月9日法醫理字第0950005422號函暨所具附之法醫
    文書審查鑑定書乙份在卷可參。則本件被告所駕駛之自用小
    客車於行經本件事故地點時，輾及當時俯臥在地之被害人，
    致被害人受有雙側肋骨骨折併血胸與氣胸、胸椎骨折併下肢
    癱瘓、腹部鈍挫傷併肝臟第二級撕裂傷等傷害。
２、被告辯稱：伊當時原本係駕駛在內側車道，看到車道前方有
    1臺機車，伊就將車子往外快車道切，當時是有輾到東西，
    伊以為是機車碎片，所以就繼續往前開。開了約50公尺，有
    1臺白色的車子追上來，告訴伊，伊輾到人了，伊就馬上返
    回現場等語。經查：
(1)、證人丙○○於偵查中結證稱：當時疑似人體的異物與機車相
    距約有1個人高度的距離，1公尺多，機車是緊臨分隔島，異
    物則是靠近中線。在車身震動前，可以看到前面倒著1部機
    車，在經過事故路段前，距離30公尺左右，可以辨識機車倒
    在路上。當時有路燈，但是光線不明亮等語明確（見偵查卷
    第22、23頁）；於本院審理時結證稱：當時以伊的行進方向
    ，需要繞道才能避開機車跟人，被告當時的行進方向與伊相
    同，是行駛在同一車道。是因為伊看到被告的車子有震動，
    所以才會增加伊注意車前狀況等語（見本院95年10月13日審
    理筆錄）；又證人張元哲於本院審理時結證稱：本件發生事
    故路口的路旁是有路燈，但是在靠近安全島的部分，是比較
    暗一點。依照被告所述當時的行進方向，行經肇事地點時，
    夜間的光線依照伊自己的感覺，那個地方的光線不是很亮等
    語（見本院95年11月24日審理筆錄），則本件事故地點雖有
    照明，然光線不甚充足。
(2)、證人丙○○於警詢時陳稱：伊當時開車由學士路沿進化北路
    外快車道往大德街方向直行，車號B2-4981號自用小客車是
    徑駛在進化北路內快車道，在伊車前方約30公尺。伊當時看
    到有1部機車倒在內車道，伊未看到駕駛倒在何處，伊看到
    B2-4981號自用小客車往右閃避後，伊就看到B2-4981號自用
    小客車壓到人員，接著有1部白色喜美車（車號不詳）就往
    前告知B2-4981號自用小客車駕駛，B2-4981號自用小客車就
    返回現場，等待警方處理，伊確定機車不是B2-4981號自用
    小客車撞的等語（見臺中市警察局第二分局處理交通事故目
    擊陳述紀錄，附於本院審理卷第128頁），核與被告於警詢
    、偵查及本院審理時均陳稱：當時伊原本係駕駛在內側車道
    ，看到車道前方有1臺機車，伊就將車子往外快車道切等語
    相符。
(3)、又本件被害人所騎乘的機車倒置在內側車道靠近安全島處，
    被害人所有之右腳鞋、拉鍊拉柄、左腳鞋、血跡及擦地痕
    0.6公尺，分別遺落、分布在外車道（近分道路線）及分道
    線上，被害人的血跡則係在分線道上，現場路圖未有被害人
    遭拖行之痕跡，有道路交通事故現場圖、現場照片在卷可參
    ，則於被告行經事故地點時，被害人之機車係在內側車道靠
    近安全島處，被害人應係倒臥在內側車道與外側車道分道線
    上，距離機車約2公尺，顯已橫跨整個內側快車道。又被害
    人送醫時，係身著深藍色外套（見本院審理卷第143頁下圖
    照片），足見被害人於倒臥在地時，亦係身為深藍色外套。
    又依證人丙○○前開所言，其於事故地點前30公尺，方得辨
    識車道上有機車倒置，然無法辨識機車駕駛人即被害人倒在
    何處，係因被告之車子有震動，所以其才提高注意車前狀況
    等語，然其雖提高注意車前狀況，亦須行經被害人所在處，
    方得辯識躺臥在地的異物係人體。則依案發當時，被告駕駛
    車輛行經事故地點前，因當時照明光線不甚充足，直至約30
    公尺前，始得以發現車道前方有一倒置之機車，當時被告車
    速約時速40公里，被告採取將車輛往右側車道行駛閃避之措
    施，又因被害人當時係俯臥在地，身著深藍色外套，而未能
    發現當時俯臥在內側快車道與外側快車道分道線之被害人，
    以為該物品僅係機車碎片，而輾及被害人，實難認在該情形
    下，被告能注意，而有疏未注意之情事。
(二)、就肇事逃逸部分：
１、按行為非出於故意者不罰，刑法第12條第1項定有明文，所
    謂故意係指行為人認知客觀不法構成要件並意欲實現不法構
    成要件之主觀心態，而刑法於88年4月21日增訂第185條之4
    之肇事致人死傷逃逸罪，係以處罰肇事後逃逸之駕駛人為目
    的，俾促使駕駛人於肇事後能對被害人即時救護，以減少死
    傷；且該罪之成立，除客觀上有肇事致人死傷而逃逸之犯行
    外，行為人主觀上對於駕駛交通工具肇事，致人死傷之事實
    ，須具有認識，猶不為救護而逃逸之故意為必要，始能成罪
    。
２、被告辯稱：當時伊有輾到東西，伊以為是機車碎片，所以就
    繼續往前開。開了約50公尺，有1臺白色的車子追上來，告
    訴伊，伊輾到人了，伊就馬上返回現場，返回現場時，警方
    已到場處理了等語。經查：
(1)、證人丙○○於偵查中結證稱：伊看到白色喜美轎車有追上發
    生震動的那臺車，2臺車有停下來，白色喜美轎車的車主有
    告知震動的那輛車說他撞到人，因為伊剛好經過旁邊，他們
    交談的音量伊有聽到。後來伊所載的客人在梅川東路和旅順
    路口下車後，伊有回現場，伊發現警車及被告有在現場等語
    （見偵查卷第21、22頁）；本院審理時結證稱：伊在警詢筆
    錄說伊有看到1部白色轎車的人告訴被告，說他壓到人，當
    時被告的車子就停下來。被告在發生輾壓物體之後，並沒有
    加速的情形，他的車速大約40公里左右（見本院95年10月13
    日審理筆錄）等語明確。
(2)、又證人張元哲於本院審理時結證稱：本件交通事故現場圖是
    由伊製作的。當時是勤務中心通報，所以伊才到場處理。當
    天伊到現場的時間，已忘記了，交通事故現場圖上面寫的是
    發生時間，一般來說，會依照證人所述的時間記載，如果沒
    有證人的話，就依照勤務中心通報伊的時間記載，或依當事
    人所述的時間記載，本件交通事故現場圖的談話紀錄是在現
    場製作的，所以應該伊到現場處理時，被告已在場等語（見
    本院95年11月24日審理筆錄），又本件交通事故現場圖的談
    話紀錄之製作時間、地點，係於95年12月7日凌晨1時5分，
    在事故現場，有臺中市○○○道路交通事故談話紀錄表乙份
    在卷可參（見本院審理卷第127頁），復參以臺中市警察局
    第二分局勤務指揮中心係於95年12月7日凌晨0時40分接受報
    案通知，證人張元哲於同日凌晨0時48分即到場完畢，有該
    中心交通事故受理紀錄表乙紙在卷可憑（見本院審理卷第39
    頁），則警方到場處理時，被告確實在案發現場。
(3)、被告行經本事故地點時，客觀上雖有不慎輾及被害人之事實
    ，然被告當時並不知其所輾到被害人，以為僅係輾及機車碎
    片乙節，業詳如前述，此觀諸證人丙○○前揭所證，被告於
    輾及異物後，並未有加速之情事，益徵明確，顯見被告主觀
    上對於其駕駛交通工具肇事，致人受傷之事實，並無認識。
    再被告經其他駕駛告知其有輾及他人時，隨即駕車返回事故
    現場，亦未有明知已輾及他人致傷，猶不為救護而逃逸之行
    為，則實難謂被告有何肇事逃逸之故意。
(三)、綜上所述，公訴人所舉之證據尚不足以證明被告確有過失致
    重傷害、肇事逃逸之犯行，此外，本院復查無其他證據證明
    被告確有公訴人所指之前開犯行，揆諸前揭說明，既無積極
    證據足認被告有過失致重傷害、肇事逃逸之事實，依法應諭
    知無罪之判決。
據上論斷，應依刑事訴訟法第301條第1項，判決如主文。
中　　華　　民　　國　　96　　年　　3 　　月　　29　　日
                        臺灣臺中地方法院交通庭
                          審判長法  官  鍾堯航
                                法  官  吳崇道
                                法  官  劉麗瑛
上正本證明與原本無異。
如不服本判決，應於送達後10日內向本院提出上訴狀（須附繕本
），上訴於臺灣高等法院臺中分院。
                                書記官  王玟
中　　華　　民　　國　　96　　年　　3 　　月　　29　　日
